臺灣苗栗地方法院刑事判決　　　　　　　　　　　　　九十一年度易字第一六六號
　　公　訴　人　臺灣苗栗地方法院檢察署檢察官
　　被　　　告　甲○○
右列被告因傷害案件，經檢察官提起公訴（九十一年度偵緝字第一二號），本院判決
如左：
    主  文
甲○○傷害人之身體，累犯，處有期徒刑肆月，如易科罰金，以佰元折算壹日。
    事  實
一、甲○○前有多次竊盜犯行，於民國八十五年復因犯竊盜罪，經台灣新竹地方法院
    判處有期徒刑九月確定，而於八十六年四月二十二日縮刑執行完畢。仍不知悔悟
    ，於九十年八月二十四日下午十九時三十分許，以欲向乙○○義子丙○○借錢為
    由，強行進入乙○○位於苗栗縣苗栗市○○路一九八巷三號住處內（侵入住宅部
    分未據告訴），因見乙○○以大門阻擋並用棍子驅趕後，竟心生不滿，基於傷害
    之犯意，拾起地上之磚塊砸向乙○○，致其跌倒因而受有右小腿擦傷併皮膚缺損
    、右足挫傷併撕裂傷之傷害。
二、案經乙○○訴由苗栗縣警察局苗栗分局報請臺灣苗栗地方法院檢察署檢察官偵查
    起訴。
    證  據
一、訊據被告甲○○固坦承有於右揭時、地前往乙○○住處丟擲磚塊之事實，惟矢口
    否認有何傷害犯行，辯稱：係因乙○○先拿棍子趕人，伊很生氣，就拾起地上磚
    頭丟過去云云。惟查：右揭事實，業據告訴人乙○○於警訊中指訴綦詳；並經證
    人即乙○○義子丙○○於本院審理時證述：被告知悉告訴人與渠係義父子之關係
    ，也知道房子是告訴人，告訴人平日即不歡迎被告，事發當時渠不在場，回家時
    就看到告訴人受傷，告訴人有告知渠事情發生情形，且指責渠交友不慎，表示要
    對被告提出告訴，未表示要原諒被告等情明確；此外，並有大千綜合醫院診斷證
    明書一紙附卷可稽，觀之上開診斷證明書所載，告訴人受有右小腿擦傷併皮膚缺
    損、右足挫傷併撕裂傷之傷勢，核與告訴人陳訴係因被告之積極攻擊行為因而跌
    倒受傷情形相符。按正當防衛，係對於現時不法之侵害，基於防衛自己或他人權
    利之行為，彼此互毆，必一方初無傷人之行為，因排除對方不法之侵害而加以還
    擊，始得以正當防衛論（最高法院三十年度上字第一○四○號判例參照）。次按
    因避免自己或他人生命、身體、自由、財產之緊急危難而出於不得已之行為不罰
    ，刑法第二十四條第一項前段定有明文。又危難須屬緊急，較現在危險之涵義更
    為迫切，故必現存之為限，情形迫切，非損害他人之法益，即無從避免者始足稱
    為緊急危難。而衡諸被告年輕，乃屬攻擊防禦力量較強之男性，而告訴人已係年
    邁老者，縱告訴人因不歡迎被告而持木棍阻趕被告進入其住處內，其情形尚難認
    屬現在不法之侵害，亦非現存之緊急危難，從而被告拾磚塊丟擲之行為，核與刑
    法上「正當防衛」、「緊急避難」之構成要件均不符。是被告上開所辯，顯係避
    重就輕之詞，不足採信。本件事證已臻明確，被告傷害犯行堪以認定，自應依法
    論科。
二、核被告所為，係犯刑法第二百七十七條第一項之普通傷害罪。查被告有事實欄所
    載論罪科刑執行情形，有臺灣苗栗地方法院檢察署刑案資料查註紀錄表、臺灣高
    等法院檢察署刑案資料紀錄簡覆表及臺灣高等法院被告全國前案紀錄表各一紙在
    卷可憑，其前受有期徒刑執行完畢後，五年以內再犯本件有期徒刑以上之罪，為
    累犯，應依刑法第四十七條規定，加重其刑。爰審酌被告上開素行、犯罪動機、
    手段、下手輕重及犯罪後否認犯行，及告訴人所受傷害之程度等一切情狀，量處
    如主文所示之刑，並諭知易科罰金之折算標準。至被告用以傷害告訴人之磚塊，
    非屬被告所有，亦非必須沒收之違禁物，復未扣案，為免將來執行困難，爰不為
    沒收之諭知，併此敘明。
據上論斷，應依刑事訴訟法第二百九十九條第一項前段，刑法第二百七十七條第一項
、第四十一條第一項前段、第四十七條，罰金罰鍰提高標準條例第一條前段、第二條
，判決如主文。
本案經檢察官陳傳宗到庭執行職務。
中      華      民      國    九十一      年      五      月      十    日
                                     臺灣苗栗地方法院刑事第二庭
                                          法  官   郭千黛
右正本證明與原本無異。
如不服本判決，應於判決送達後十日內向本院提出上訴狀( 應附繕本 )。
                                          書記官   陳爵星
中      華      民      國     九十一     年     五     月     十     日
附錄論罪科刑法條
刑法第二百七十七條
傷害人之身體健康者，處三年以下有期徒刑、拘役或一千元以下罰金。
犯前項之罪因而致人於死者，處無期徒刑或七年以上有期徒刑，致重傷者，處三年以
上十年以下有期徒刑。
